臺灣臺北地方法院刑事判決　　　　　　　　　　　　　　九十年度訴字第四三八號
　　公　訴　人　臺灣臺北地方法院檢察署檢察官
　　被　　　告　丁○○
右列被告因偽造文書等案件，經檢察官提起公訴（九十年度偵字第二七八八號），本
院判決如左：
    主  文
丁○○共同連續從事業務之人，明知為不實之事項，而登載於其業務上作成之文書，
足以生損害於他人，處有期徒刑參月，如易科罰金，以參佰元折算壹日。
    事  實
一、丁○○係設於新竹縣新竹市○○路一○七號尊暉實業有限公司（下稱尊暉公司）
    之負責人，負責總理尊暉公司事宜，為從事業務之人。丁○○明知乙○○、丙○○未在尊輝公司任職領薪，竟受蘇誠懿（未據起訴）請託，而與之共同基於登載
    業務上不實文書之概括犯意聯絡，先後於民國八十七年四月間及五月間，將其業
    務上所製作已蓋妥「尊暉實業有限公司」、「丁○○」印文之尊暉公司空白信紙
    ，及蓋妥尊暉公司統一發票專用章之尊暉公司各類所得扣繳暨免扣繳憑單郵寄至
    基隆市予蘇誠懿，供蘇誠懿填載乙○○自八十五年八月任職尊暉公司業務主任、
    丙○○自八十五年六月起任職尊暉公司業務課長之在職證明書各一紙，及登載乙○○於八十六年一月至十二月自尊暉公司支領薪資新臺幣（下同）七十五萬六千
    元、丙○○於八十六年一月至十二月自尊暉公司支領薪資八十一萬六千元之八十
    六年度各類所得扣繳暨免扣繳憑單各一紙，嗣在丁○○不知情之情形下，經乙○○（另行審結）、丙○○（另行審結）持以向臺北市大安區○○○路○段十四號
    中興商業銀行大安分行申辦信用貸款，足以生損害於中興商業銀行大安分行審核
    貸款之正確性。
二、案經內政部警政署刑事警察局報告臺灣臺北地方法院檢察署檢察官偵查起訴。
    理  由
一、訊據被告丁○○於本院審理時固坦承其係尊暉公司負責人，同案被告乙○○及丙○○未在尊暉公司任職領薪，其受蘇誠懿請託而提供蓋妥「尊暉實業有限公司」
    、「丁○○」印文之尊暉公司空白信紙予蘇誠懿以製作在職證明書之事實，惟矢
    口否認有何登載業務上不實文書之犯行，辯稱：其僅提供蓋有尊暉公司大小章之
    空白信紙予朋友蘇誠懿，沒有提供各類所得扣繳暨免扣繳憑單，其不知蘇誠懿拿
    去做違法的事情云云。
二、經查：
  (一)被告係設於新竹縣新竹市○○路一○七號尊暉實業有限公司（下稱尊暉公司）之
    負責人，負責總理尊暉公司事宜，其曾受蘇誠懿請託而將蓋妥「尊暉實業有限公
    司」、「丁○○」印文之尊暉公司空白信紙，及蓋妥尊暉公司統一發票專用章之
    尊暉公司各類所得扣繳暨免扣繳憑單郵寄至基隆市予友人蘇誠懿，供蘇誠懿製作
    乙○○、丙○○之尊暉公司在職證明書及八十六年度各類所得扣繳暨免扣繳憑單
    等情，業據被告於警詢、偵查及本院調查時坦承不諱（見內政部警政署刑事警察
    局刑案偵查卷宗第七十五頁至抵七十六頁、八十九年度偵字第卷第一六九頁反面
    至第一七○頁、本院卷(一)第一一○頁），並有登載同案被告乙○○（另行審結）
    自八十五年八月任職尊暉公司業務主任、同案被告丙○○（另行審結）自八十五
    年六月起任職尊暉公司業務課長之在職證明書影本各一紙，及登載乙○○於八十
    六年一月至十二月自尊暉公司支領薪資七十五萬六千元、丙○○於八十六年一月
    至十二月自尊暉公司支領薪資八十一萬六千元之八十六年度各類所得扣繳暨免扣
    繳憑單影本各一紙在卷可憑（見八十九年度偵字第四四一八號偵查卷第二○五頁
    至第二○六頁、第二一一頁至第二一二頁）。則被告嗣後翻異前詞，於本院審理
    時辯稱沒有提供各類所得扣繳暨免扣繳憑單予蘇誠懿云云，不足採信。
  (二)次查，同案被告乙○○、丙○○均未曾在尊暉公司任職領薪乙節，據被告供明在
    卷（見本院九十三年五月五日審判筆錄），核與同案被告乙○○、丙○○分別於
    警詢、偵查及本院行準備程序時供述之情節相符（見內政部警政署刑事警察局刑
    案偵查卷宗第一一五頁、八十九年度偵字第四四一八號偵查卷第一六八頁、本院
    卷(二)第一一七頁）。上開乙○○、丙○○之在職證明書及各類所得扣繳暨免扣繳
    憑單，嗣經用以向中興商業銀行大安分行申請信用貸款乙節，亦據同案被告乙○○、丙○○供述甚詳，均足生損害於中興商業銀行大安分行審核貸款之正確性。
  (三)綜上，被告為尊暉公司負責人，負責總理尊暉公司事宜，係從事業務之人。其明
    知乙○○、丙○○實際上並未在尊暉公司任職領薪，竟提供其業務上所製作已蓋
    妥「尊暉實業有限公司」、「丁○○」印文之尊暉公司空白信紙，及蓋妥尊暉公
    司統一發票專用章之尊暉公司各類所得扣繳暨免扣繳憑單郵寄予友人蘇誠懿，供
    蘇誠懿製作乙○○、丙○○之尊暉公司在職證明書及八十六年度各類所得扣繳暨
    免扣繳憑單，顯然與蘇誠懿有犯意之聯絡與行為之分擔，而將乙○○、丙○○在
    尊暉公司任職領薪之不實事項，登載在其業務上製作之在職證明書及各類所得扣
    繳暨免扣繳憑單。從而，被告以上開情詞置辯，無非圖卸刑責之詞，不足採信。
    本件事證明確，被告犯行堪以認定，應依法論科。
三、核被告所為，係犯刑法第二百十五條業務上文書登載不實罪。被告與蘇誠懿就右
    揭犯行有犯意聯絡與行為分擔，雖蘇誠懿非從事製作尊暉公司在職證明書及各類
    所得扣繳暨免扣繳憑單等業務之人，然被告與之共同實施登載不實事項於業務上
    文書之行為，依刑法第三十一條第一項規定，仍以共犯論。被告先後二次犯行，
    時間緊接，手法相同，觸犯構成要件相同之罪名，顯係基於概括犯意而為之，為
    連續犯，應依刑法第五十六條規定以一罪論，並加重其刑。爰審酌被告犯罪之動
    機係受友人請託、目的係為幫助友人、手段、智識程度為大學畢業、所生危害及
    犯罪後之態度等一切情狀，量處如主文所示之刑，以示懲儆。又被告行為後，刑
    法第四十一條業於九十年一月四日修正，同年月十日經總統公布施行，該條第一
    項規定：「犯最重本刑為五年以下有期徒刑以下之罪，而受六個月以下有期徒刑
    或拘役之宣告，因身體、教育、職業、家庭之關係或其他正當事由，執行顯有困
    難者，得以一元以上三元以下折算一日，易科罰金。但確因不執行所宣告之刑，
    難收矯正之效，或難以維持法秩序者，不在此限。」，參以修正前刑法第四十一
    條規定：「犯最重本刑為三年以下有期徒刑以下之刑之罪，而受六月以下有期徒
    刑或拘役之宣告，因身體、教育、職業或家庭之關係，執行顯有困難者，得以一
    元以上三元以下折算一日，易科罰金。」，比較新舊法之結果，舊法並無更有利
    於被告，依刑法第二條第一項前段規定，應適用裁判時之新法，併諭知易科罰金
    之折算標準。
據上論斷，應依刑事訴訟法第二百九十九條第一項前段，刑法第二條第一項前段、第
二十八條、第五十六條、第二百十五條、第四十一條第一項前段，罰金罰鍰提高標準
條例第一條前段、第二條，判決如主文。
本案經檢察官謝奇孟到庭執行職務
中　　　華　　　民　　　國　　九十三　　年　　　五　　　月　　二十一　　日
                                臺灣臺北地方法院刑事第八庭
                                    審判長法  官 甲○○
                                          法  官 孫曉青
                                          法  官 張筱琪
右正本證明與原本無異。
如不服本判決，應於判決送達後十日內，向本院提出上訴狀。
                                          書記官 林佳蘋
中　　　華　　　民　　　國　　九十三　　年　　　五　　　月　　二十四　　日
中華民國刑法第二百十五條
(業務上文書登載不實罪)
從事業務之人，明知為不實之事項，而登載於其業務上作成之文書，足以
生損害於公眾或他人者，處三年以下有期徒刑、拘役或五百元以下罰金。
